【裁判字號】    99,訴緝,81
【裁判日期】    991210
【裁判案由】    違反毒品危害防制條例
【裁判全文】
臺灣彰化地方法院刑事判決              99年度訴緝字第81號
公  訴  人  臺灣彰化地方法院檢察署檢察官
被      告  黃嘉玲
上列被告因違反毒品危害防制條例案件，經檢察官提起公訴（99
年度毒偵字第225 號），本院依簡式審判程序審理，判決如下：
    主  文
黃嘉玲施用第一級毒品，累犯，處有期徒刑捌月；又施用第二級
毒品，累犯，處有期徒刑肆月。應執行有期徒刑拾月。
    犯罪事實
一、黃嘉玲前於民國94年間因施用毒品案件，經臺灣臺中地方法
    院以95年度訴緝字第238 號刑事判決判處有期徒刑9 月、5
    月，應執行有期徒刑1 年，經上訴臺灣高等法院臺中分院以
    95年度上訴字第2039號刑事判決判處上訴駁回而確定，又於
    95年間因施用毒品案件，經臺灣臺中地方法院以95年度訴字
    第3853號刑事判決判處有期徒刑10月、6 月，減為有期徒刑
    5 月、3 月，應執行有期徒刑7 月確定，嗣經臺灣臺中地方
    法院依中華民國96年罪犯減刑條例以97年度聲減字第26號裁
    定，將上開第1 案減為有期徒刑4 月又15日、2 月又15日，
    並與已減刑之第2 案定應執行有期徒刑1 年1 月確定，再於
    96年間因施用毒品案件，經本院以96年度訴字第1642號刑事
    判決判處有期徒刑10月、6 月，應執行有期徒刑1 年2 月確
    定，經送監接續執行，而於98年4 月22日因縮短刑期假釋出
    監，假釋期間並付保護管束，刑期至同年8 月4 日期滿未經
    撤銷假釋，以已執行完畢論。又因施用毒品案件，經臺灣臺
    中地方法院以裁定送觀察、勒戒後，認有繼續施用毒品之傾
    向，再經該院以裁定令入戒治處所施以強制戒治1 年，因執
    行成效良好認無繼續戒治必要，於88年1 月26日停止其處分
    出監，所餘戒治期間並付保護管束，惟其於保護管束期間因
    違反保護管束應遵守事項，再經撤銷停止戒治，令入戒治處
    所施以殘餘期間之強制戒治，迄於92年4 月28日執行完畢釋
    放。詎仍不知悔改，明知海洛因、甲基安非他命業經公告為
    毒品危害防制條例第2 條第2 項所列管之第一、二級毒品，
    不得非法持有、施用，竟基於施用第二級毒品甲基安非他命
    之犯意，於98年10月28日下午3 時30分許，在彰化縣彰化市
    中央陸橋附近之加油站廁所內，以將甲基安非他命晶體置於
    玻璃球吸食器上，其下用火燒烤並吸食其霧化氣體之方式，
    施用第二級毒品甲基安非他命1 次；復基於施用第一級毒品
    海洛因之犯意，於同日下午7 時許，彰化縣花壇鄉○○路上
    中油加油站廁所（業經蒞庭實施公訴檢察官當庭更正），將
    海洛因粉末摻水後，以針筒注射方式，施用第一級毒品海洛
    因1 次。嗣於98年10月29日下午11時50分許，因形跡可疑，
    為警在彰化縣員林鎮○○路與民生路口攔查，並經徵其同意
    採及其尿液送驗後，結果呈甲基安非他命及嗎啡陽性反應，
    始查悉上情。
二、案經彰化縣警察局員林分局報請臺灣彰化地方法院檢察署檢
    察官偵查起訴。
    理  由
一、本件被告所犯係死刑、無期徒刑、最輕本刑為3 年以上有期
    徒刑以外之罪，其於準備程序就前揭被訴事實為有罪之陳述
    ，經受命法官告知簡式審判程序之旨，並聽取其與公訴人之
    意見後，本院認無不得或不宜改依簡式審判程序進行之處，
    爰依刑事訴訟法第273 條之1 第1 項、第284 條之1 ，裁定
    本案由受命法官獨任進行簡式審判程序，合先敘明。
二、上揭犯罪事實，業經被告於警、偵訊及本院審理時（參見本
    院99年12月9 日審判筆錄）坦承不諱，且其於98年10月29日
    為警查獲時所採驗之尿液，經臺灣彰化地方法院檢察署委託
    警方送請詮昕科技股份有限公司檢驗結果，確呈甲基安非他
    命及嗎啡陽性反應，此有彰化縣警察局員林分局委託檢驗尿
    液代號與真實姓名對照認證單及該公司98年11月25日編號8B
    160010號濫用藥物尿液檢驗報告各1 紙附卷可稽。參諸醫學
    臨床實驗及根據英國藥學會出版之文獻Clarke's Isolation
    and Identification of Drugs 乙書第293 頁載：海洛因經
    注射入人體後，在體內迅速水解成6-Monoacety I morphine
    ，再緩緩繼續水解成嗎啡，然後再循嗎啡之代謝方式排出，
    同書第431 頁至第432 頁並載有：嗎啡經注射入人體後，約
    50％以上於8 小時內自尿中排出，至24小時排出約90％，但
    48小時後仍有微量可檢出等語。此外，按通常健康成人一次
    注射嗎啡15公絲，而以現行採用蟻醛酸試液及鉬鋑銨酸試液
    檢檢驗其尿液時，注射後8 小時內所排尿液易於檢出；8 小
    時至24小時，視其取尿時間及尿量多寡，可能檢出；至24小
    時以後所排之尿液，用上述方法已難檢出，亦據行政院衛生
    署藥物食品檢驗局73年11月30日（73）藥檢壹字第0302 21
    號函釋明確；又甲基安非他命經口服投與後，約70％於24小
    時內可自尿液中排出，又其尿液內含甲基安非他命成分之檢
    出，與投與甲基安非它命的量、個人體質、檢驗儀器之精密
    度有關，通常採尿化驗是否呈陽性反應，應以投與後24小時
    內所採者為宜，此亦有行政院衛生署藥物食品檢驗局（80）
    藥檢壹字第4529號函可查。是依上開說明，佐以被告前揭尿
    液檢驗報告，足徵被告前開施用第一級毒品海洛因及第二級
    毒品甲基安非他命之自白核與事實相符，堪可採為論罪科刑
    之依據。
三、另按施用第一、二級毒品為犯罪行為，毒品危害防制條例第
    10條定有處罰明文。故施用第一、二級毒品者，依前揭規定
    本應科以刑罰。惟基於刑事政策，對合於一定條件之施用者
    ，則依同條例第20條、第23條之規定，施以觀察、勒戒及強
    制戒治之保安處分。毒品危害防制條例於92年7 月9 日修正
    公布，自93年1 月9 日施行，其中第20條、第23條將施用毒
    品之刑事處遇程序，區分為「初犯」及「5 年內再犯」、「
    5 年後再犯」。依其立法理由之說明：「初犯」，經觀察、
    勒戒或強制戒治後，應為不起訴處分或不付審理之裁定；經
    觀察、勒戒或強制戒治執行完畢釋放後，「5 年內再犯」者
    ，因其再犯率甚高，原實施之觀察、勒戒及強制戒治既已無
    法收其實效，爰依法追訴或裁定交付審理。至於經觀察、勒
    戒或強制戒治執行完畢釋放後，「5 年後再犯」者，前所實
    施之觀察、勒戒或強制戒治已足以遮斷其施用毒品之毒癮，
    為期自新及協助其斷除毒癮，仍適用「初犯」規定，先經觀
    察、勒戒或強制戒治之程序。從而依修正後之規定，僅限於
    「初犯」及「5 年後再犯」2 種情形，始應先經觀察、勒戒
    或強制戒治程序。倘被告於5 年內已再犯，經依法追訴處罰
    ，縱其第3 次（或第3 次以上）再度施用毒品之時間，在初
    犯經觀察、勒戒或強制戒治執行完畢釋放5 年以後，已不合
    於「5 年後再犯」之規定，且因已於「5 年內再犯」，顯見
    其再犯率甚高，原實施觀察、勒戒或強制戒治，已無法收其
    實效，即應依該條例第10條處罰（最高法院95年度第7 次刑
    事庭會議決議、最高法院97年度第5 次刑事庭會議決議要旨
    參照）。經查，被告前因施用毒品案件，經臺灣臺中地方法
    院以裁定送觀察、勒戒後，認有繼續施用毒品之傾向，再經
    該院以裁定令入戒治處所施以強制戒治1 年，因執行成效良
    好認無繼續戒治必要，於88年1 月26日停止其處分出監，所
    餘戒治期間並付保護管束，惟其於保護管束期間因違反保護
    管束應遵守事項，再以裁定撤銷停止戒治，令入戒治處所施
    以殘餘期間之強制戒治，迄於92年4 月28日執行完畢釋放。
    復於前揭強制戒治執行完畢釋放5 年內之93年間，因施用毒
    品案件，經臺灣臺中地方法院以93年度中簡字第765 號刑事
    判決判處有期徒刑5 月確定等情，有臺灣高等法院被告前案
    紀錄表、臺灣彰化地方法院檢察署刑案資料查註紀錄表各1
    份附卷可參。被告前既曾因施用毒品案件，經觀察、勒戒及
    強制戒治後，復於強制戒治執行完畢釋放後5 年內，再犯施
    用毒品罪，且經法院判處罪刑，嗣後業經確定，被告於犯罪
    事實欄一所示時間再度施用海洛因及甲基安非他命之犯行等
    情，即非屬毒品危害防制條例第20條第3 項所定「5 年後再
    犯」之情形，檢察官逕行起訴，要無不合。依前開說明，本
    案被告上開所為，係於上揭強制戒治執行完畢釋放後5 年內
    ，再犯施用毒品罪，且經法院判處罪刑後，再度犯本案之毒
    品危害防制條例第10條之施用第一、二級毒品罪，本案事證
    明確，被告上開犯行，洵堪認定。
四、查海洛因、甲基安非他命為毒品危害防制條例第2 條第2 項
    所明定之第一、二級毒品。是核被告所為，係犯同條例第10
    條第1 項之施用第一級毒品罪及同條例第2 項之施用第二級
    毒品罪。被告於此期間內持有各該級毒品並進而施用，其持
    有之低度行為應為施用之高度行為所吸收，均不另論持有毒
    品之罪。其所犯上開施用第一、二級毒品2 罪間，犯意各別
    ，行為互殊，應予分論併罰。又被告前於94年間因施用毒品
    案件，經臺灣臺中地方法院以95年度訴緝字第238 號刑事判
    決判處有期徒刑9 月、5 月，應執行有期徒刑1 年，經上訴
    臺灣高等法院臺中分院以95年度上訴字第2039號刑事判決判
    處上訴駁回而確定，又於95年間因施用毒品案件，經臺灣臺
    中地方法院以95年度訴字第3853號刑事判決判處有期徒刑10
    月、6 月，減為有期徒刑5 月、3 月，應執行有期徒刑7 月
    確定，嗣經臺灣臺中地方法院依中華民國96年罪犯減刑條例
    以97年度聲減字第26號裁定，將上開第1 案減為有期徒刑4
    月又15日、2 月又15日，並與已減刑之第2 案定應執行有期
    徒刑1 年1 月確定，再於96年間因施用毒品案件，經本院以
    96年度訴字第1642號刑事判決判處有期徒刑10月、6 月，應
    執行有期徒刑1 年2 月確定，經送監接續執行，而於98年4
    月22日因縮短刑期假釋出監，假釋期間並付保護管束，刑期
    至同年8 月4 日期滿未經撤銷假釋以已執行完畢論之事實。
    有臺灣彰化地方法院檢察署刑案資料查註紀錄表及臺灣高等
    法院被告前案紀錄表各1 份在卷可憑，其於前開有期徒刑執
    行完畢後，5 年內故意再犯本件最重本刑為有期徒刑以上之
    2 罪，為累犯，均應依刑法第47條第1 項之規定，加重其刑
    。爰審酌被告前有施用毒品之不良素行，歷經觀察、勒戒及
    戒治程序後，仍未能徹底戒絕毒品，顯見意志不堅，有失政
    府制定毒品危害防制條例之立法美意，本不宜寬貸，惟念其
    施用毒品乃自戕一己之身體健康，尚未害及他人，且犯後始
    終坦承犯行，暨其智識程度、生活狀況等一切情狀，分別量
    處如主文所示之刑，並定其應執行刑，以示懲戒。
據上論斷，應依刑事訴訟法第273 條之1 第1 項、第299 條第1
項前段，毒品危害防制條例第10條第1 項、第2 項，刑法第11條
前段、第47條第1 項、第51條第5 款，判決如主文。
本案經檢察官劉欣雅到庭執行職務。
中    華    民    國    99    年    12    月    10    日
                  刑事第六庭    法  官  胡宜如
以上正本證明與原本無異。
如不服本判決應於收受判決後10日內向本院提出上訴書狀，並應
敘述具體理由。其未敘述上訴理由者，應於上訴期間屆滿後20日
內向本院補提理由書（均須按他造當事人之人數附繕本）「切勿
逕送上級法院」。
中    華    民    國    99    年    12    月    10    日
                                書記官  林淑文
附錄本案論罪科刑法條：
毒品危害防制條例第10條
施用第一級毒品者，處 6 月以上 5 年以下有期徒刑。
施用第二級毒品者，處 3 年以下有期徒刑。

司法院資訊處製作；財團法人民間司法改革基金會備份。
